【裁判字號】    98,訴,510
【裁判日期】    981124
【裁判案由】    違反毒品危害防制條例
【裁判全文】
臺灣屏東地方法院刑事判決               98年度訴字第510號
公  訴  人  臺灣屏東地方法院檢察署檢察官
被      告  甲○○
                    （現另案羈押於台灣屏東看守所）
上列被告因違反毒品危害防制條例案件，經檢察官提起公訴（98
年度毒偵字第273 號、第332 號），本院判決如下：
    主  文
甲○○施用第一級毒品，累犯，處有期徒刑壹年貳月，扣案之第
一級毒品海洛因壹包（驗前淨重零點零伍柒公克，驗後淨重零點
零肆捌公克）、殘留有第一級毒品海洛因之注射針筒壹支均沒收
銷燬之；又施用第二級毒品，累犯，處有期徒刑陸月。應執行有
期徒刑壹年陸月，扣案之第一級毒品海洛因壹包（驗前淨重零點
零伍柒公克，驗後淨重零點零肆捌公克）、殘留有第一級毒品海
洛因之注射針筒壹支均沒收銷燬之。
其餘被訴施用第一級毒品、第二級毒品部分均無罪。
    事  實
一、甲○○曾於民國88年間因施用毒品案件，經本院以88年度毒
    聲字第388 號裁定送觀察、勒戒，認無繼續施用毒品之傾向
    ，88年3 月23日執行完畢，經臺灣屏東地方法院檢察署檢察
    官於88年3 月23日以88年度偵字第1724號為不起訴處分確定
    。復於88年11月15日因施用毒品案件經本院以88年度毒聲字
    第2460號裁定送觀察、勒戒後，認有繼續施用毒品傾向，經
    本院於89年1 月25日以89年度毒聲字第161 號裁定送戒治處
    所強制戒治一年，刑責部分並經檢察官起訴，戒治部分於89
    年12月14日執行完畢，起訴部分經本院判處有期徒刑8 月確
    定，於90年7 月16日執行完畢，91年間又因施用毒品案件，
    經強制戒治並起訴，戒治部分於92年6 月23日執行完畢，刑
    責部分經法院判處有期徒刑1 年2 月確定，93年6 月5 日執
    行完畢，93年間再因施用毒品案件，經法院判處應執行有期
    徒刑2 年確定，96年7 月16日執行完畢。猶不知悔改，復於
    98年2 月23日上午10時30分許，在屏東縣東港鎮○○路○段
    291 巷7 號住所，以將第一級毒品海洛因加水再以注射針筒
    注入體內之方式，施用第一級毒品海洛因1 次。甲○○另基
    於施用第二級毒品甲基安非他命之犯意，於施用完海洛因後
    ，旋以將第二級毒品甲基安非他命置於玻璃球內加熱燒烤再
    吸食所產生煙霧之方式，施用第二級毒品甲基安非他命1 次
    。嗣於98年2 月23日上午11時5 分許，在屏東縣東港鎮○○
    路段為警查獲，並扣得甲○○所有預備供施用之第一級毒品
    海洛因1 包（驗前淨重0.057 公克、驗後淨重0.048 公克）
    、殘留第一級毒品海洛因之注射針筒1 支，經警採取其尿液
    送驗後呈嗎啡及甲基安非他命陽性反應。
二、案經屏東縣政府警察局東港分局報請臺灣屏東地方法院檢察
    署檢察官偵查起訴。
    理  由
壹、有罪部分：
一、上開事實，業據被告甲○○於警詢時及本院審理時坦承不諱
    ，且被告為警所採集之尿液檢體，經送請臺灣檢驗科技股份
    有限公司以酵素免疫分析法及氣相層析質譜儀法檢驗，結果
    呈甲基安非他命及嗎啡陽性反應，有該公司98年3 月10日編
    號KＺ000000000000號濫用藥物尿液檢驗報告1 紙在卷足憑（
    見98年度毒偵字第332 號卷第14頁），此外，復有被告所有
    ，供其施用之第一級毒品海洛因1 包及供被告施用第一級毒
    品海洛因之注射計筒一支扣案可資佐證，且扣案之第一級毒
    品海洛因1 包（驗前淨重0.057 公克，驗後淨重0.048 公克
    ），經送高雄市立凱旋醫院檢驗結果，確係第一級毒品海洛
    因，此有該醫院98年3 月3 日高市凱醫驗字第9465號濫用藥
    物成品檢驗鑑定書1 紙附卷可佐，另扣案之注射注筒一支，
    經屏東縣警察局東港分局警員以臺灣尖端先進生技醫藥股份
    有限公司毒品簡易快速篩檢試劑檢驗結果，其內殘留液體含
    有海洛因成分，有該局初步檢驗報告單1 紙在卷可按（見本
    院卷第27頁），堪認被告前開自白與事實相符。按施用第一
    、二級毒品為犯罪行為，毒品危害防制條例第10條定有處罰
    明文，故施用第一、二級毒品者，依前揭規定本應科以刑罰
    ，惟基於刑事政策，對合於一定條件之施用者，則依同條例
    第20 條 、第23條之規定，施以觀察、勒戒及強制戒治之保
    安處分，又毒品危害防制條例於92年7 月9 日修正公布，自
    93年1 月9日 施行，其中第20條、第23條將施用毒品之刑事
    處遇程序，區分為「初犯」及「5 年內再犯」、「5 年後再
    犯」，依其立法理由之說明：「初犯」，經觀察、勒戒或強
    制戒治後，應為不起訴處分或不付審理之裁定；經觀察、勒
    戒或強制戒治執行完畢釋放後，「5 年內再犯」者，因其再
    犯率甚高，原實施之觀察、勒戒及強制戒治既已無法收其實
    效，爰依法追訴或裁定交付審理，至於經觀察、勒戒或強制
    戒治執行完畢釋放後，「5 年後再犯」者，前所實施之觀察
    、勒戒或強制戒治已足以遮斷其施用毒品之毒癮，為期自新
    及協助其斷除毒癮，仍適用「初犯」規定，先經觀察、勒戒
    或強制戒治之程序，從而依修正後之規定，僅限於「初犯」
    及「5 年後再犯」2 種情形，始應先經觀察、勒戒或強制戒
    治程序。倘被告於5 年內已再犯，經依法追訴處罰，縱其第
    3 次（或第3 次以上）再度施用毒品之時間，在初犯經觀察
    、勒戒或強制戒治執行完畢釋放5 年以後，已不合於「5 年
    後再犯」之規定，且因已於「5 年內再犯」，顯見其再犯率
    甚高，原實施觀察、勒戒或強制戒治，已無法收其實效，即
    應依該條例第10條處罰（最高法院97年度第5 次刑事庭會議
    決議意旨參照），查被告前因施用毒品案件，有如上開事實
    欄所示觀察、勒戒、強制戒治，且於觀察、勒戒執行完畢後
    5 年內，再犯施用毒品罪受科刑判決並執行完畢等情，有臺
    灣高等法院被告前案紀錄表在卷可稽，則被告再犯本件施用
    毒品罪，依據上開說明，自應依法論罪科刑。
二、查海洛因為毒品危害防制條例第2 條第2 項第1 款明定之第
    一級毒品；甲基安非他命為同條例第2 條第2 項第2 款明定
    之第二級毒品，均不得持有及施用，核被告甲○○所為，係
    犯該條例第10條第1 項之施用第一級毒品罪及同條第2 項之
    施用第二級毒品罪。其施用前持有第一級毒品海洛因及第二
    級毒品甲基安非他命之低度行為，應分別為其施用第一級毒
    品海洛因及第二級毒品甲基安非他命之高度行為所吸收，不
    另論罪。被告所犯施用第一級毒品罪及施用第二級毒品罪2
    罪間，犯意個別、行為互殊，應予分論併罰。被告前於95年
    間因違反毒品危害防制條例、贓物等案件，經本院分別判處
    有期徒刑1 年3 月、1 年、5 月，應執行有期徒刑2 年4 月
    確定，經減為應執行有期徒刑1 年2 月確定，並於96年7 月
    16日執行完畢等情，有臺灣高等法院被告前案紀錄表1 份在
    卷可稽，其於受徒刑之執行完畢，5 年以內故意再犯本件有
    期徒刑以上之罪，為累犯，所犯2 罪均應依刑法第47條第1
    項之規定加重其刑。爰審酌被告前經觀察、勒戒、強制戒治
    後，仍未戒斷其施用毒品之惡習，並參酌其素行狀況、犯罪
    之動機、目的、手段、所生戕害其身心情形及犯罪後坦承犯
    行，態度尚非惡劣等一切情狀，分別就其施用第一級毒品海
    洛因及第二級毒品甲基安非他命犯行，量處如主文所示之刑
    ，並定其應執行之刑，以資懲儆。
三、扣案之第一級毒品海洛因1 包（驗前淨重0.057 公克，驗後
    淨重0.048 公克），經送檢驗結果，確係第一級毒品海洛因
    ，已如前述；另扣案之被告所有供施用毒品之器具注射針筒
    1 支經警員以臺灣尖端先進生技醫藥股份有限公司簡易快速
    篩檢試劑檢驗結果，亦有第一級毒品海洛因成分沾黏其內，
    與第一級毒品海洛因難以析離，有毒品初步檢驗報告書影本
    1 紙在卷可稽（見本院卷第27頁），均應依毒品危害防制條
    例第18條第1 項前段之規定併予宣告沒收銷燬之。
貳、無罪部分：
一、公訴意旨另以：被告甲○○分別基於施用第一級毒品海洛因
    及第二級毒品甲基安非他命之犯意，於98年2 月23日至98年
    2 月25日16時許再次為警查獲之期間內某時，在不詳處所，
    施用第一級毒品海洛因、第二級毒品甲基安非他命，嗣於98
    年2 月25日16時，在屏東縣東港鎮○○里○○路169 號前為
    警查獲，扣得海洛因1 包（含袋重0.2 公克），經警採尿送
    驗，檢出嗎啡及甲基安非他命陽性反應，因認被告另涉犯毒
    品危害防制條例第10條第1 項之施用第一級毒品罪及同條第
    2 項之施用第二級毒品罪嫌云云。
二、按犯罪事實應依證據認定之，無證據不得認定犯罪事實；不
    能證明被告犯罪者，應諭知無罪之判決，刑事訴訟法第154
    條第2 項、第301 條第1 項分別定有明文。次按事實之認定
    ，應憑證據，如未能發現相當證據，或證據不足以證明，自
    不能以推測或擬制之方法，以為裁判基礎。且刑事訴訟上證
    明之資料，無論其為直接證據或間接證據，均須達於通常一
    般人均不致於有所懷疑，而得確信其為真實之程度，始得據
    為有罪之認定，若其關於被告是否犯罪之證明未能達此程度
    ，而有合理性懷疑之存在，致使無從形成有罪之確信，根據
    「罪證有疑，利於被告」之證據法則，即不得遽為不利於被
    告之認定。又按檢察官就被告犯罪事實，應負舉證責任，並
    指出證明之方法，刑事訴訟法第161 條第1 項定有明文。因
    此，檢察官對於起訴之犯罪事實，應負提出證據及說服之實
    質舉證責任。倘其所提出之證據，不足為被告有罪之積極證
    明，或其指出證明之方法，無從說服法院以形成被告有罪之
    心證，基於無罪推定之原則，自應為被告無罪判決之諭知（
    最高法院40年臺上字第86號、76年臺上字第4986號、92年臺
    上字第128 號判例要旨參照）。
三、公訴人認被告甲○○於98年2 月23日至98年2 月25日16時許
    再次為警查獲之期間內某時，在不詳處所，施用第一級毒品
    海洛因、第二級毒品甲基安非他命之犯行，無非以扣得之海
    洛因1 包（含袋重0.2 公克）及被告於98年2 月25日下午4
    時30 分 許經採尿送驗檢出嗎啡及甲基安非他命陽性反應（
    嗎啡：84550ng/ml、甲基安非他命：22780ng/ml），且被告
    第二次採尿所檢出嗎啡、甲基安非他命濃度，均高於第一次
    採尿檢驗結果，有台灣檢驗科技股份有限公司98年3 月17日
    編號KＺ000000000000號、98年3 月10日編號KＺ000000000000
    號濫用藥物尿液檢驗報告各1 紙在卷及扣案海洛因1 包( 驗
    前淨重0.032 公克、驗後淨重0.021 公克）、高雄市立凱旋
    醫院濫用藥物成品檢驗鑑定書1 紙為其主要論據。
四、訊據被告堅決否認有檢察官所指之施用第一、二級毒品之犯
    行，辯稱：我只有在98年2 月23日施用第一、二級毒品，98
    年2 月25日被警查獲那次沒有施用，扣案的海洛因原本放在
    家裡，還未施用即被查獲等語。
五、經查：被告於98年2 月25日下午4 時許為警查獲，並扣得第
    一級毒品海洛因1 包( 驗前淨重0.032 公克、驗後淨重
    0.021 公克），被告於當日下午4 時30分許經警採取其尿液
    送驗檢出嗎啡及甲基安非他命陽性反應（嗎啡：84550ng/ml
    、甲基安非他命：22780ng/ml），且被告第二次採尿所檢出
    嗎啡、甲基安非他命濃度，均高於第一次採尿檢驗結果，有
    台灣檢驗科技股份有限公司98年3 月17日編號KＺ0000000000
    00號、98年3 月10日編號KＺ000000000000號濫用藥物尿液檢
    驗報告各1 紙、高雄市立凱旋醫院98年3 月3日 高市凱醫驗
    字第9468號濫用藥物成品檢驗鑑定書1 紙在卷可稽，被告第
    二次採尿液送驗檢出之嗎啡及甲基安非他命濃度均高於第一
    次採尿結果，然經本院依職權檢附上開二次之尿液檢驗報告
    向行政院衛生署管制藥品管理局函詢被告第二次驗尿結果有
    無可能係98年2 月23日施用海洛因及甲基安非他命後所殘留
    ，行政院衛生署管制藥品管理函覆略以：針對26名停用海洛
    因靜脈注射者，以免疫學方法分析尿中鴉片類代謝物濃度，
    10日內可測得嗎啡，惟濃度受飲水多寡及排尿量等因素影響
    ，個體差異頗大且不一定逐日遞減，施用毒品後，其尿液中
    可檢出濃度及最長時限，與施用劑量、施用頻率、施用方式
    、飲用水量之多寡、個人體質及代謝等因素有關，故無法單
    就檢驗報告資料推斷本件被告之2 月25日尿液檢驗結果是否
    係2 月23日施用毒品所殘留等情，有行政院衛生署管制藥品
    管理局98年10月1 日管檢字第0980010064號函附卷可按，是
    被告辯稱：98年2 月25日未施用海洛因及甲基安非他命，檢
    驗結果呈嗎啡及甲基安非他命陽性反應係98年2 月23日施用
    所殘留等語，尚非全然不可採信。綜上所述，尚難僅以被告
    於98年2 月25日下午4 時30分許經警採取其尿液送驗檢出嗎
    啡及甲基安非他命陽性反應，且採尿所檢出嗎啡、甲基安非
    他命濃度，均高於第一次採尿檢驗結果，即認被告自98年2
    月23日至98年2 月25日下午4 時許有再施用第一級毒品海洛
    因及第二級毒品甲基安非他命。又被告於98年2 月25日下午
    4 時許為警查獲時固扣得第一級毒品海洛因1 包( 驗前淨重
    0. 032公克、驗後淨重0.021 公克），惟被告於98年2 月23
    日為警查獲施用第一級毒品海洛因，扣案之海洛因非無被告
    先前持有供其施用之可能，是亦無從以該扣案之海洛因1 包
    即認被告尚有施用第一級毒品之犯行。綜上所述，就公訴人
    所指被告自98年2 月23日起至98年2 月25日下午4 時許止尚
    有施用第一級毒品海洛因及第二級毒品甲基安非他命各一次
    之犯行，所為訴訟上之證明，尚未達到通常一般之人均不會
    有任何懷疑，而得確信被告犯行之真實程度，自無從說服本
    院形成有罪之心證。此外，復查無其他積極證據足認被告確
    有公訴人所指前揭犯行，被告此部部分犯罪尚屬不能證明，
    基於無罪推定之原則，即應為被告無罪之諭知。
據上論斷，應依刑事訴訟法第299 條第1 項前段、第301 條第1
項，毒品危害防制條例第10條第1 項、第2 項、第18條第1 項前
段，刑法第11條、第47條第1 項、第51條第5 款，判決如主文。
本案經檢察官劉昀到庭執行職務。
中    華    民    國    98    年    11    月    24    日
                  刑事第一庭  審判長法  官  潘正屏
                                    法  官  黃紀錄
                                    法  官  涂裕洪
以上正本證明與原本無異。
如不服本判決應於收受判決後10日內向本院提出上訴書狀，並應
敘述具體理由；其未敘述上訴理由者，應於上訴期間屆滿後20日
內向本院補提理由書（均須按他造當事人之人數附繕本）「切勿
逕送上級法院」。
中    華    民    國    98    年    11    月    24    日
                                    書記官  卓春成
附錄本判決論罪科刑法條：
毒品危害防制條例第10條第1、2項：
施用第一級毒品者，處6月以上5年以下有期徒刑。
施用第二級毒品者，處 3 年以下有期徒刑。


司法院資訊處製作；財團法人民間司法改革基金會備份。
